【裁判字號】    98,易,1199
【裁判日期】    980904
【裁判案由】    詐欺
【裁判全文】
臺灣臺中地方法院刑事判決              98年度易字第1199號
公  訴  人  臺灣臺中地方法院檢察署檢察官
被      告  甲○○
                    (現另案於臺灣臺中監獄執行中)
上列被告因詐欺案件，經檢察官提起公訴 (97年度偵字第21333
號)，本院判決如下：
    主    文
甲○○意圖為自己不法之所有，以詐術使人將本人之物交付，累
犯，處有期徒刑伍月，如易科罰金，以新臺幣壹仟元折算壹日。
    犯罪事實
一、甲○○前於民國94年間因施用毒品案件，經本院以94年度訴
    字第2068號判處有期徒刑1年2月、6月，應執行有期徒刑1年
    6月確定；又於95年間因竊盜案件，經本院以95年度易字第3
    81號判處有期徒刑5月確定後，依中華民國九十六年罪犯減
    刑條例減為有期徒刑2月又15日確定，並與上開所處之刑接
    續執行，於96年8月4日執行完畢。
二、緣乙○○因家中急需用錢，欲出售其母親所有標誌為勞力士
    廠牌之女用手錶1支及變賣其所有價值約新臺幣 (下同)1,20
    0元之不詳樣式玉飾1個，經向友人詢問得知綽號「阿鹿」之
    沈健富有收購手錶後，乃於97年7月7日下午5時許，撥打沈
    健富所持用之門號0000000000號行動電話，欲將上開手錶、
    玉飾售予沈健富或交由沈健富轉售，惟該行動電話門號SIM
    卡於97年2月間業經沈健富交由甲○○使用，而甲○○明知
    與乙○○素不相識，於接聽電話並由乙○○告知有勞力士廠
    牌之手錶要出售後，竟意圖為自己不法之所有，向乙○○自
    稱係「阿鹿」之朋友，並與乙○○相約於同日晚間7、8許攜
    帶該手錶至臺中縣梧棲鎮○○○路上「東京保齡球館」旁之
    黃金海岸釣蝦場見面。同日晚間7、8時許2人見面後，甲○
    ○即向乙○○佯稱需將該手錶及玉飾持至遊藝場內向他人詢
    問價格云云，要求乙○○交出該手錶及玉飾，並在原地等候
    結果，致乙○○陷於錯誤，而交付該手錶及玉飾。嗣因乙○
    ○在原處等候約半個多小時後，未見甲○○返回，至遊藝場
    內尋找，已不見甲○○行蹤，且經撥打上開行動電話門號聯
    繫甲○○，甲○○已經關機，始知受騙。
三、案經乙○○訴由臺中縣警察局清水分局報請臺灣臺中地方法
    院檢察署檢察官偵查起訴。
    理    由
一、證據能力方面：
(一)按被告以外之人 (包括證人、鑑定人、告訴人、被害人及共
    同被告等)於審判外之陳述雖不符刑事訴訟法第159條之1至
    之4等4條之規定，而經當事人於審判程序同意作為證據，法
    院審酌該言詞陳述或書面陳述作成時之情況，認為適當者，
    亦得為證據；當事人、代理人或辯護人於法院調查證據時，
    知有刑事訴訟法第159條第1項不得為證據之情形，而未於言
    詞辯論終結前聲明異議者，視為有前項之同意，同法第159
    條之5定有明文。查證人乙○○於警詢、偵訊時、證人李炳
    坤於偵訊時之陳述，對被告而言性質上屬傳聞證據，因被告
    於本院準備程序時不爭執其證據能力，同意作為證據，且經
    本院審理時予以提示並告以要旨，經公訴人、被告表示意見
    ，均未於言詞辯論終結前聲明異議，本院審認上開證據作成
    時之情況，應無違法取證或不當情事，與本案待證事實間復
    具有相當之關聯性，以之作為證據應屬適當，依刑事訴訟法
    第159條之5規定，自有證據能力。
(二)本案判決以下引用之非供述證據，經本院依法踐行調查證據
    程序，公訴人及被告均不爭執各該證據之證據能力，且亦查
    無依法應排除其證據能力之情形，是後述所引用證據之證據
    能力均無疑義。
二、認定犯罪事實所憑之證據及理由：
    訊據被告甲○○固不否認伊與乙○○之前互不相識，該門號
    0000000000號行動電話原為綽號「阿鹿」之沈健富所持用，
    沈健富於97年2月間將該行動電話門號SIM卡交予其所使用，
    其於97年7月7日下午5時許，接獲告訴人乙○○來電表示欲
    找「阿鹿」出售勞力士廠牌之手錶1支及玉飾1個，其乃與乙
    ○○相約同日晚間7時許在臺中縣梧棲鎮○○○路之「東京
    保齡球館」旁的黃金海岸釣蝦場見面。見面後，乙○○確有
    交付手錶1支及玉飾1個之事實，惟矢口否認有何詐欺取財犯
    行，辯稱：伊與乙○○是正常交易，乙○○拿手錶和玉環給
    伊看，因為之前伊在臺中港那邊伊有很多朋友開店，也有賣
    這種仿冒手錶，伊也有買過幾個仿冒的手錶，所以認為該手
    錶是仿冒的，因為伊手比較小，男用錶的錶帶、錶面太大，
    伊無法戴，買女用錶是要自己戴，也想轉賣，乙○○直接問
    伊要不要買，但沒有開價說要賣多少，伊有問乙○○手錶和
    玉環兩個合起來2千元好不好，乙○○說好，所以伊當場給
    乙○○2千元，之後就進去打電動云云。經查：
(一)該0000000000號行動電話門號係鍾佩茹於96年7月間申辦後
    交予綽號「阿鹿」之沈健富持用，因被告向沈健富表示沒有
    門號可以使用，沈健富乃於97年2月間將該行動電話門號之
    SIM卡借予被告使用，故該行動電話門號97年7月間係由被告
    使用之情，業經被告坦認確有其事，核與證人沈健富、鍾佩
    茹 (沈健富大嫂)、游栗鈞 (沈健富女友)於警詢時證述情節
    相符【見臺中縣警察局清水分局中縣清警偵字第0970003360
    號卷 (下稱警卷)第5頁背面、第7頁背面、第9頁背面、第10
    頁】，此外，復有0000000000號行動電話門號之通聯調閱查
    詢單1張(見警卷第16頁)在卷可稽，是上開門號於97年7月間
    確係由被告使用之情，堪信屬實。
(二)告訴人乙○○於97年7月7日下午5時許，撥打該0000000000
    號行動電話，欲找「阿鹿」變賣其母親所有標誌為勞力士廠
    牌之女用手錶1支及玉飾1個，由被告接聽後，被告乃向乙○
    ○告知自己係「阿鹿」友人，並與乙○○相約同日晚間7時
    許在臺中縣梧棲鎮○○○路上「東京保齡球館」旁之黃金海
    岸釣蝦場前見面。見面後，被告即表示需將該手錶及玉飾持
    至遊藝場內向他人詢問價格，要求乙○○交出該手錶及玉飾
    ，並在原地等候結果。惟乙○○交付該手錶及玉飾約半個多
    小時後，因未見被告返回，乃至遊藝場內尋找，已不見被告
    行蹤，且經撥打上開行動電話門號聯繫被告，被告已經關機
    。被告並未以2千元代價購買該手錶及玉飾之情，業經證人
    即告訴人乙○○於警詢、偵訊及本院審理時證述綦詳【見警
    卷第11至12頁、臺灣臺中地方法院檢察署97年度偵字第2133
    3號卷(下稱偵卷)第6頁、第14頁、本院卷第37至40頁】。而
    綜觀證人乙○○於警詢、偵訊時及本院審理時之證詞，對於
    上揭經過情節，歷經偵、審過程，均能清楚陳述而無反覆，
    堪認其所述非虛。又觀之被告所使用門號0000000000號行動
    電話雙向通聯資料(見偵卷第30頁)，被告在與乙○○所使用
    門號0000000000號行動電話於97年7月7日晚間7時6分許通話
    16秒後，於同日晚間7時32分許，其所使用門號之基地台位
    置即移往臺中縣梧棲鎮○○路○段46號，且乙○○於同日晚
    間7時54分許撥打上開門號與被告聯絡，通話秒數為0，顯示
    被告並未接聽等情，與乙○○於警詢時證稱伊等了半個多小
    時仍不見被告出來，便進去遊藝場，但已經找不到人，撥打
    0000000000號行動電話已經關機情節相符 (見警卷第11頁反
    面)，顯見乙○○前揭證述，並非毫無憑據。復稽之證人乙
    ○○與被告前素不相識且無任何恩怨仇隙，乙○○實無設詞
    誣陷被告之動機，且乙○○在偵訊、本院審理時，均以具結
    擔保其證詞之真實性，在負擔偽證罪之處罰心理下作證，其
    證詞誠屬可信甚明。再參以被告於偵訊時供稱：該手錶標誌
    是勞力士，看起來像仿的，伊覺得港製仿勞力士也有1、2萬
    元的價值，這個是臺製仿勞力士應該也有4、5千元，伊有朋
    友做這個云云(見偵卷第37頁)，則縱認乙○○所交付之手錶
    為仿製品，於市價上仍有一定之價值，被告向乙○○佯稱要
    將手錶及玉飾持至遊藝場內詢問價格，卻於乙○○交付該手
    錶及玉飾後即避不見面，被告顯有施用詐術之行為，且有為
    自己不法所有之意圖，要屬無疑。
(三)至於證人即告訴人乙○○於警詢、偵訊時固證稱該手錶是勞
    力士廠牌女用錶，銀色錶帶鑲鑽，錶面鑲2圈碎鑽，20、30
    年前購買時價值29萬元，現在價值至少50萬元以上。但已經
    舊了，想說賣3、4萬元就可以云云 (見警卷第11頁背面、偵
    卷第6頁、第42頁)，並提供相似錶型之手錶照片1張以供參
    酌(見警卷第15頁)；復於本院審理時證稱：該手錶是伊父親
    買給伊母親的，伊父親是在沙鹿巨業車站附近的鐘錶行買的
    ，伊知道該家鐘錶行，伊父親拿給伊去賣，說要賣個3、4萬
    元，沒有說該錶現在值多少錢。伊當時沒有想到要去鐘錶行
    詢價。買的時候是29萬元，現值多少伊不知道，有沒有漲價
    伊不清楚。伊將手錶交給被告時，伊沒有跟他說要賣3、4萬
    元，想想說先讓他去問問看云云(見本院卷第38至39頁)；又
    證人即乙○○之父李炳坤於偵訊時亦證稱：該手錶當時買了
    20幾萬元，現在行情有60、70萬元，伊太太因為家裡沒有錢
    ，伊當時身體不好要跑醫院做電療及化療，所以同意交給伊
    兒子乙○○拿去賣，伊有跟乙○○說價值有好幾十萬元。因
    為手錶已經很舊了，伊想應該只能賣到3、4萬元，所以就叫
    乙○○自己去賣云云(見偵卷第43至44頁)。惟勞力士廠牌之
    手錶，因該品牌已在國內外銷售多年，風行全球，為時下一
    般消費大眾所週知之知名品牌，且價值不斐，增值空間大，
    衡情購買時應附有廠牌保證書或保證卡，以為品牌、品質或
    將來保養、維修之保證，然證人乙○○於本院審理時竟證述
    該支手錶沒有保證書、保證卡或外盒，伊當天是直接將手錶
    交給被告等語 (見本院卷第39頁)，則該手錶究否勞力士品
    牌之正品，已見可疑；又觀之證人乙○○、李炳坤前述該手
    錶購買時價值29萬元，現行情已飆漲為50萬元或60、70萬元
    云云，可見該品牌手錶價值確有極大增漲空間，證人乙○○
    及李炳坤明知該手錶價值應有上漲，竟未曾先向其購入之鐘
    錶行詢價，而願以不到渠等所述價格10分之1即3、4萬元價
    格出售，實殊難想像。再者，證人乙○○於偵訊時自述伊患
    有精神分裂症十餘年，證人李炳坤並證稱乙○○有幻聽等症
    狀 (惟乙○○歷經偵審程序，均未提出任何證明，且依其於
    本院審理時以證人身分具結作證過程中，均未見有何精神障
    礙或其他心智缺陷致不能理解、辨識問題之情形)，李炳坤
    竟將價格貴重之手錶交予乙○○持往出售？另倘乙○○原即
    有意以3、4萬元之價格出售該手錶，何以於交付手錶予被告
    時，未曾告知被告所欲出售之底價？復參以證人乙○○亦自
    承該手錶是仿冒的還是正品，伊也不清楚云云 (見本院卷第
    40頁)，自難據證人乙○○、李炳坤前揭所述，遽認乙○○
    交予被告之手錶確為勞力士廠牌之正品，而有告訴人所述數
    十萬元之價值。另就告訴人乙○○一併交予被告變賣之玉飾
    ，其樣式究為乙○○所陳之玉墜，抑或被告供述之玉環，因
    未扣案，且乙○○與被告各執一詞而無法確認，然被告確有
    收受該玉飾乃客觀上確實存在之事，僅因當事人之認知或陳
    述不同，致無法確認，為免與曾存在之事實違離，爰以不詳
    樣式之玉飾說明告訴人乙○○交予被告之玉製飾品，併此敘
    明。
(四)被告雖辯稱其係以2千元代價向乙○○購買該手錶及玉飾云
    云。然：
    1.觀之告訴人乙○○提出同款型之手錶照片 (見警卷第15頁
      ，此經被告坦認乙○○交付之手錶與照片內的手錶外型很
      像)，該手錶外型秀雅，錶帶鑲鑽，錶面鑲有碎鑽，明顯
      為供女性使用之錶型，被告為男性，供稱向告訴人乙○○
      購買該手錶是自己要戴用，顯屬無稽，該手錶對被告而言
      並無使用上之實益，又被告於偵訊時自承其有施用毒品惡
      習，時因藥癮發作，需要用錢，且當時沒有工作，全賴家
      裡接濟云云 (見偵卷第37頁)，其是否有能力以2千元代價
      向乙○○購買該手錶及玉飾，顯然可疑。
    2.且依被告供述其自告訴人乙○○處取得上開手錶後處理該
      手錶之情節，其於97年7月24日警詢時先供稱：伊將手錶
      拿走後，該手錶現在在伊住沙鹿鎮竹林里之朋友「張棟樑
      」那裡云云 (見警卷第1頁背面)；惟經警方查證並無其所
      述「張棟樑」該人後，於97年7月31日警詢時改稱：伊說
      將手錶交給張棟梁是胡說的，伊於97年7月9日、10日，約
      近中午時分將手錶帶到臺中市○區○○街29號前跳蚤市場
      將該手錶以600元代價賣給攤販云云(見警卷第4頁)；於偵
      訊時則供稱：取得該手錶後隔1、2天，約97年7月9日、10
      日伊就賣到臺中市○區○○街29號建國市場，賣給跳蚤市
      場一個年約40幾歲的男人，賣了1千4百多元云云 (見偵卷
      第13頁)；後又改稱：該手錶伊是以1千多元賣掉云云 (見
      偵卷第36至37頁)；於本院準備程序時供稱：該支手錶後
      來因為伊要買毒品，伊在臺中市○○街29號前之建國市場
      以1千多元賣給擺攤收雜貨的人云云 (見本院卷第18頁)，
      就其變賣該手錶之價格所述前後不一，且其供稱以2千元
      代價向乙○○購買該手錶與玉飾，竟於不到2日時間，即
      至跳蚤市場以低於原購價格另行轉售他人 (尤以被告於警
      詢時原供述之轉售價格為600元，更與其所述購買代價差
      距甚大)，如此虧本行徑，顯與常情有違。
    3.再者，警方於97年7月31日帶同被告前往臺中市○區○○
      街29號前實地尋找，並無發現被告所稱之攤商，有警員職
      務報告、查證照片2張附卷可稽 (見警卷第13至14頁)，復
      經警方向臺中市東區干城里里長陳重雄、市場自治會會長
      黃春林查訪確認臺中市○區○○街29號有無跳蚤市場攤位
      ，渠等均表示：八德街為20、30年之傳統市場，攤商以販
      售蔬果為主，不曾有跳蚤市場於該處設攤，有警員職務報
      告及查訪表2紙在卷可參 (見偵卷第22至24頁)；又觀之卷
      附0000000000號行動電話雙向通聯資料，該門號於97年7
      月9日、10日之基地台位置均位在臺中縣清水鎮、沙鹿鎮
      ，顯示該行動電話持用人即被告於該2日並未前往臺中市
      東區(見偵卷第26至33頁)。此益徵被告上揭辯解與事實不
      符，不足採信。
(五)綜上所述，被告所辯應係臨訟飾卸之詞，不足採信。本案事
    證明確，被告犯行已堪認定，應予依法論科。
三、論罪量刑之理由：
    核被告甲○○所為，係犯刑法第339條第1項詐欺取財罪。被
    告有如犯罪事實欄所載論罪科刑執行情形，有卷附臺灣高等
    法院被告前案紀錄表1份可按，其受有期徒刑執行完畢後5年
    以內再故意犯本案法定刑為有期徒刑之罪，為累犯，應依刑
    法第47條第1項規定加重其刑。被告以一行為同時詐騙告訴
    人交付前開手錶及玉飾，係以一行為而觸犯構成要件相同之
    數罪名，屬同種想像競合犯，應從一重之詐欺取財罪處斷，
    公訴意旨雖僅論及告訴人受詐騙而交付前開手錶之犯罪事實
    ，然告訴人因受詐騙一併交付玉飾予被告部分，核與起訴部
    分有想像競合之裁判上一罪關係，基於審判不可分之原則，
    為起訴效力所及，本院自應併予審理，附此敘明。爰審酌被
    告因一時貪念，詐騙告訴人，致告訴人受有損害，犯後猶否
    認犯行，缺乏為自己行為負責之態度，未見確實悔意，兼衡
    其犯罪之動機、目的、智識程度、生活狀況、所詐得之財物
    價值等一切情狀，量處如主文所示之刑，並諭知易科罰金之
    折算標準。
四、應適用之法條：
    依刑事訴訟法第299條第1項前段，刑法第339條第1項、第47
    條第1項、第55條前段、第41條第1項前段，刑法施行法第1
    條之1第1項、第2項前段，判決如主文。
本案經檢察官丙○○到庭執行職務。
中    華    民    國    98    年    9     月    4     日
                  刑事第十六庭審判長法  官  陳玉聰
                                    法  官  郭妙俐
                                    法  官  簡芳潔
以上正本證明與原本無異。
如不服本判決應於收受送達後10日內向本院提出上訴書狀，並應
敘述具體理由；其未敘述上訴理由者，應於上訴期間屆滿後20日
內向本院補提理由書（均須按他造當事人之人數附繕本）「切勿
逕送上級法院」。
                                    書記官  呂苗澂
中    華    民    國    98    年    9     月    4    日
附錄論罪科刑法條全文：
中華民國刑法第339條
意圖為自己或第三人不法之所有，以詐術使人將本人或第三人之
物交付者，處5年以下有期徒刑、拘役或科或併科1千元以下罰金
。
以前項方法得財產上不法之利益或使第三人得之者，亦同。
前二項之未遂犯罰之。


司法院資訊處製作；財團法人民間司法改革基金會備份。
